【裁判字號】    95,交易,515
【裁判日期】    971203
【裁判案由】    過失傷害
【裁判全文】
臺灣桃園地方法院刑事判決             95年度交易字第515號
公  訴  人  臺灣桃園地方法院檢察署檢察官
被      告  甲○○
選任辯護人  陳河泉律師
上列被告因過失傷害案件，經檢察官提起公訴（95年度偵字第
18586 號），本院判決如下︰
    主  文
甲○○因過失致重傷，處有期徒刑肆月，如易科罰金，以新臺幣
壹仟元折算壹日，減為有期徒刑貳月，如易科罰金，以新臺幣壹
仟元折算壹日。
    事  實
一、甲○○與乙○○係朋友關係，於95年5 月2 日上午10時許，
    甲○○駕駛車號PL-2202 號自小客車搭載友人乙○○至臺中
    洽談工作事宜於民國95年5 月2 日9 時許，駕駛車號PL-220
    2 號自小客車，從桃園沿國道三號公路由北往南方向行駛欲
    至嘉義，於同日10時35分許，行經該公路南向184.2 公里處
    南向內側車道時，因天雨致視線不清，且甲○○對於當地路
    況並不熟悉，在此情形下，甲○○本應注意減速慢行，作隨
    時停車之準備，且應注意車前狀況，並隨時採取必要之安全
    措施，而依當時並無不能注意之情事，竟疏未注意，仍以時
    速100 公里之速度行駛，又未能及時發現設置於道路中之分
    隔島，自小客車車頭撞及道路中央分隔島，致車上乘客乙○○因該撞擊而受有蜘蛛膜下、硬腦膜血下、硬腦膜外出血及
    右肱骨骨折等重傷害，甲○○於肇事後，即以行動電話0000
    000000打119 報警，嗣經員警到場處理，甲○○並當場承認
    其為肇事人而願受裁判。而乙○○經送往財團法人慈濟綜合
    醫院臺北分院急救，仍呈昏迷狀態，後經轉入馬偕紀念醫院
    診治，雖已清醒，惟仍意識不清，日常生活無法自理，並於
    95年8 月31日經臺灣板橋地方法院以乙○○已無行為能力而
    宣告乙○○為禁治產人。
二、因被害人乙○○不能行使告訴權，又無其他得為告訴之人，
    經乙○○之女丙○○聲請，台灣桃園地方法院檢察署檢察官
    依其聲請指定丙○○為代行告訴人，由丙○○告訴由台灣桃
    園地方法院檢察署檢察官偵查起訴。
    理  由
一、按依刑事訴訟法規定除簡式審判程序、簡易程序及第376 條
    第1 款、第2 款所列之罪之案件外，第一審應行合議審判，
    此觀諸96年3 月23日總統公布修正施行之同法第284 條之1
    規定亦明。查本案係於96年10月18日繫屬本院（詳本院收文
    戳章），而本案被告潘賓地所犯過失致重傷罪（詳下述）均
    係屬刑事訴訟法第376 條第1 款所定之案件，是依刑事訴訟
    法第284 條之1 規定，本件自得不行合議審判，合先敘明。
二、按被告以外之人於審判外之言詞或書面陳述，除法律有規定
    者外，不得作為證據；被告以外之人於審判外之陳述，雖不
    符前4 條之規定，而經當事人於審判程序同意作為證據，法
    院審酌該言詞陳述或書面陳述作成時之情況，認為適當者，
    亦得為證據；當事人、代理人或辯護人於法院調查證據時，
    知有第159 條第1 項不得為證據之情形，而未於言詞辯論終
    結前聲明異議者，視為有前項之同意。刑事訴訟法第159 條
    第1 項、第159 條之5 就此分別定有明文。經查，本案所引
    用之供述及非供述證據，經本院依法踐行調查證據程序，檢
    察官、被告及選任辯護人均不爭執各該證據之證據能力，且
    迄本院言詞辯論終結前未就上開證據之證據能力聲明異議，
    又查無依法應排除其證據能力之情形，是後述所引用證據之
    證據能力均無疑義，依法自有證據能力，均得作為本案證據
    ，先予敘明。
三、訊據被告甲○○固坦承於上開時地搭載乙○○發生車禍致乙○○受傷，然矢口否認涉有過失傷害犯嫌，辯稱：本件車禍
    是因為天雨路滑，道路設計不當，導致受到大貨車追撞，因
    為被告左前左後方均有凹陷，不太可能自撞護欄所造成的，
    所以被告應無過失，鑑定報告並不正確云云。惟查：被告於
    駕車於行經上開時地，其因天雨致視線不清，且甲○○對於
    當地路況並不熟悉，在此情形下，甲○○本應注意減速慢行
    ，作隨時停車之準備，且應注意車前狀況，並隨時採取必要
    之安全措施，而依當時並無不能注意之情事，竟疏未注意，
    仍以時速100 公里之速度行駛，又未能及時發現設置於道路
    中之分隔島，自小客車車頭撞及道路中央分隔島，致車上乘
    客被害人乙○○因該撞擊而受傷，此據被告於95年5 月2 日
    警詢中坦承在卷，且有國道公路警察局第七警察隊道路交通
    事故初步分折研判表、道路交通事故現場圖、道路交通事故
    調查表等及車禍現場照片18張附卷可資佐證。查被告於警詢
    中自承：當時下大雨，我行駛於內側車道，可能是因為有積
    水，所以我行經該處時車輛失控而撞擊護欄肇事，內外側護
    欄不知，應該沒有撞擊他車等語，已足認被告有過失甚明。
    又本案經送台灣省台中縣區車輛事故鑑定委員會鑑定結果，
    認為被告駕駛自小客車行駛高速公路途經肇事地段遇大雨天
    候未注意車前狀況謹慎行駛，未減速慢行，自行操控不當駛
    出車道外碰撞護欄造成被告車輛多處損壞並造成車內人員受
    傷，被告有違反道路交通管理安全規則第93條第1 項第2 款
    ：「、、因雨霧視線不清、、應減速慢行，作隨時停車之準
    備。」第94條第3 項：「汽車行駕時，駕駛人應注意車前狀
    況、、並隨時採取必要之安全措施。」高速公路交通管制規
    則第5 條第1 項：「汽車行駛高速公路、、遇有、、大雨、
    、致能見度甚低時，其時速應低於40公里或暫停於路肩」等
    規定，為肇事原因，此有台灣省台中縣區車輛事故鑑定委員
    會96年4 月11日中縣鑑字第0965501065號函在卷可參，且該
    分析意見同為台灣省車輛事故覆議鑑定委員會所採用，此亦
    有該委員會97年11月4 日覆議字第0976204115號函在卷可稽
    。顯見被告駕駛自小客車行駛高速公路途經肇事地段遇大雨
    天候，未注意車前狀況謹慎行駛，未減速慢行，自行操控不
    當駛出車道外碰撞護欗造成被告車輛多處損壞並造成車內人
    員受傷為肇事之原因。
四、被告於審理辯稱遭其他大貨車撞擊後車廂肇事等語，惟查本
    件肇事原因已如上述，且查員警於肇事現場並未發現另有其
    他車輛撞擊被告車輛肇事，或有其他車輛撞擊被告車輛之跡
    證或有撞擊之落土可供比對，以證明被告車輛係遭他人車輛
    撞擊後始肇事，被告此部份之所辯，亦顯係事後卸責之詞，
    不足採信。
五、被害人乙○○確因上開事故受有頭部外傷併腦挫傷、右肱骨
    骨折之傷害，有馬偕紀念醫院診斷證明書一紙在卷可稽。又
    被害人因上開傷害，並經臨床診斷結果，被害人為「頭部受
    傷合併左側肢體無力」，日常生活均需他人照顧，對於外界
    言語詢問，脾氣暴躁，認人尚可，但對於近期之記憶不佳。
    臨床判定「精神耗弱」，無法正確處理任何事務之能力等情
    ，業經臺灣板橋地方法院囑託板橋中興醫院精神科醫師馮德
    誠鑑定屬實，有該醫院95年8 月18日精神鑑定書一紙附於台
    灣板橋地方法院95年度禁字第258 號卷中，並經該院裁定宣
    告被害人乙○○為禁治產人，此經本院調閱該卷查明，且有
    該民事裁定1 件附卷可憑。故本件被害人因被告上開過失行
    為，造成被害人頭部外傷併腦挫傷、右肱骨骨折之傷害，並
    經法院宣告為禁治產人，顯然已達刑法第10條第4 項第6 款
    所稱其他於身體或健康有重大不治或難治之傷害無疑。
六、按行車中因雨霧致視線不清時，應減速慢行，作隨時停車之
    準備。又汽車行駛時，駕駛人應注意車前狀況，並隨時採取
    必要之安全措施，道路交通安全規則第93條第1 項第2 款、
    第94條第3 項分別定有明文。被告於駕車於行經上開時地，
    其因天雨致視線不清，且對於當地路況並不熟悉，在此情形
    下，本應注意減速慢行，作隨時停車之準備，且應注意車前
    狀況，並隨時採取必要之安全措施，而依當時並無不能注意
    之情事，竟疏未注意，仍以時速100 公里之速度行駛，又未
    能及時發現設置於道路中之分隔島，自小客車車頭撞及道路
    中央分隔島，致車上乘客被害人乙○○因該撞擊而受傷，其
    有過失甚明，且被告過失與被害人之受傷間有相當之因果關
    係。此外，復有道路交通事故現場圖、道路交通事故調查報
    告表(一)、(二)等各1 份及現場照片18張等資料存卷憑參，事證
    明確，被告過失致重傷害犯行堪予認定。
七、核被告所為，係犯刑法第284 條第1 項後段之過失致重傷罪
    。再被告於案發後，即以電話0000000000打119 電話報警，
    嗣經員警到場處理，被告即當場承認其為肇事人而願受裁判
    部分，業經被告於警訊供述明確，且有國道公路警察局第7
    警察隊道路交通事故肇事人自首情形表一紙在卷可參，被告
    對未發覺之犯罪自首而接受裁判，得依刑法第62條前段之規
    定減輕其刑。爰審酌被告之過失程度、被害人所受之傷害、
    被告案發後迄今尚未與告訴人達成和解，及其智識程度、犯
    後態度等一切情狀，量處如主文所示之刑，並諭知易科罰金
    之折算標準。
八、末查，中華民國九十六年罪犯減刑條例於95年7 月4 日公布
    ，於96年7 月16日施行。按犯罪在中華民國96年4 月24 日
    以前者，除中華民國96年罪犯減刑條例另有規定外，依下列
    規定減刑：……有期徒刑、拘役或罰金，減其刑期或金額2
    分之1 ；又依本條例應減刑之罪，未經判決確定者，於裁判
    時，減其宣告刑，並應於判決主文同時諭知其宣告刑及減得
    之刑；犯最重本刑為5 年以下有期徒刑以下之刑之罪，依本
    條例規定減為6 月以下有期徒刑、拘役者，應於為減刑裁判
    時，併諭知易科罰金折算之標準，中華民國九十六年罪犯減
    刑條例第2 條第1 項第3 款、第7 條第1 項、第2 項、第9
    條分別定有明文。被告係於96年4 月24日前犯本件之罪，復
    核其所犯之罪並無同條例所定不予減刑之情形，茲依同條例
    第2 條第1 項第3 款規定，併予於裁判時減其宣告刑2 分之
    1 ，並諭知易科罰金之折算標準。
據上論斷，應依刑事訴訟法第299 條第1 項前段，刑法第284 條
第1 項後段、第62條前段、第41條第1 項前段，刑法施行法第1
條之1 第1 項、第2 項前段，中華民國九十六年罪犯減刑條例第
2 條第1 項第3 款、第7 條第1 項、第2 項、第9 條，判決如主
文。
本案經檢察官黃怡菁到庭執行職務。
中    華    民    國    97    年    12    月    3    日
                  交通法庭   法  官     陳添喜
以上正本證明與原本無異。
如不服本判決應於收受判決後10日內向本院提出上訴書狀，並應
敘述具體理由。其未敘述上訴理由者，應於上訴期間屆滿後20日
內向本院補提理由書 (均須按他造當事人之人數附繕本)「 切勿
逕送上級法院」。
                              書記官    劉玉梅
中    華    民    國    97    年    12    月    3     日
附論罪科刑依據之法條：
  刑法第284條第1項（過失傷害罪）
因過失傷害人者，處6 月以下有期徒刑、拘役或5 百元以下罰金
，致重傷者，處1 年以下有期徒刑、拘役或5 百元以下罰金。


司法院資訊處製作；財團法人民間司法改革基金會備份。
